臺灣高等法院刑事判決
109年度上易字第2029號
上  訴  人  
即  被  告  吳松明





上列上訴人即被告因詐欺案件，不服臺灣宜蘭地方法院109年度
易緝字第17號，中華民國109年9月10日第一審判決（起訴案號：
臺灣宜蘭地方檢察署107年度偵字第6074號），提起上訴，本院
判決如下：
    主  文
原判決撤銷。
乙○○犯詐欺取財罪，處拘役伍拾日，如易科罰金，以新臺幣壹仟
元折算壹日。未扣案之犯罪所得新臺幣壹萬元，沒收之，於全部
或一部不能沒收或不宜執行沒收時，追徵其價額。
    犯罪事實
一、乙○○與甲○○前於民國107年3月間結識，2人為朋友關係，詎
    乙○○明知其並無友人欲出售珍貴檜木木雕，竟意圖為自己不
    法之所有，基於詐欺取財之犯意，於同年7月間某日，前往
    甲○○位於宜蘭縣○○鎮○○街00巷00號之住所，向甲○○佯稱其在
    基隆市的友人有珍貴檜木木雕欲以新臺幣（下同）45,000元
    出售，可以幫忙代購等語，致甲○○陷於錯誤，誤信乙○○有為
    其代購上開木雕之真意，遂應允購買，並於同年7月29日18
    時許駕駛車牌號碼0000-00號自小客車搭載乙○○前往基隆市
    某處，在乙○○之要求下交付1萬元現金予乙○○，並依乙○○之
    指示在車上等候乙○○下車前去購買木雕，惟迄至同日21時30
    分許，乙○○均未回到車上，手機聯絡亦無著，甲○○始知受騙
    。
二、案經甲○○告訴臺灣宜蘭地方檢察署檢察官偵查起訴。
    理  由
一、證據能力部分：
　　本件判決認定事實所引用之卷內供述及非供述證據（包含人
    證與文書證據等證據），均無證據證明係公務員違背法定程
    序所取得，本案檢察官、被告於本院審理時均未爭執其證據
    能力（本院卷第155至156頁），經審酌該等證據資料製作時
    之情況，亦無違法不當或證明力明顯過低之瑕疵，堪認作為
    證據應屬適當，依刑事訴訟法第158條之4反面解釋及第159
    條至第159條之5規定，俱有證據能力。
二、認定犯罪事實所憑之證據及理由：
    上開犯罪事實，業據被告於本院審理中坦承不諱（本院卷第
    154、157頁），核與證人即告訴人甲○○於偵查時之指述相符
    一致（107年度他字第1289號偵查卷，下稱他卷，第21頁；1
    07年度偵字第6074號偵查卷，下稱偵卷，第40頁背面），並
    有告訴人所持用之門號0000000000號於案發當日之通聯紀錄
    （偵卷第19頁）、原審108年度附民字第25號和解筆錄（原
    審108年度易字第53號卷，下稱原審易字卷第38頁）等在卷
    可憑，足認被告上開任意性自白核與事實相符，堪予採信。
    本件事證明確，被告詐欺取財之犯行已可認定，應依法論科
    。
三、論罪部分：
(一)核被告所為，係犯刑法第339條第1項之詐欺取財罪。
(二)不依累犯加重之說明：
 1、被告前因違反性侵害犯罪防治法案件，經臺灣宜蘭地方法院
    先後以104年度簡字第551號、104年度簡字第861號判決，分
    別處有期徒刑3月、4月確定，上開2罪再經同院以105年度聲
    字第188號裁定應執行有期徒刑6月，再經本院以105年度抗
    字第709號裁定抗告駁回確定，於107年5月1日因徒刑執行完
    畢出監等情，有本院被告前案紀錄表在卷可憑（本院卷第46
    至50頁）；其於有期徒刑執行完畢後5年內，故意再犯本案
    有期徒刑以上之罪，為累犯。
 2、惟被告行為後司法院大法官已於108年2月22日作成釋字第77
    5號解釋，認有關累犯加重本刑部分，不生違反憲法一行為
    不二罰原則之問題。惟其不分情節，基於累犯者有其特別惡
    性及對刑罰反應力薄弱等立法理由，一律須加重最低本刑，
    於不符合刑法第59條所定要件之情形下，致生行為人所受之
    刑罰超過其所應負擔罪責之個案，其人身自由因此遭受過苛
    之侵害部分，對人民受憲法第8條保障之人身自由所為限制
    ，不符憲法罪刑相當原則，牴觸憲法第23條比例原則。於此
    範圍內，有關機關應自本解釋公布之日起2年內，依本解釋
    意旨修正之。於修正前，為避免發生上述罪刑不相當之情形
    ，法院就該個案應依本解釋意旨，裁量是否加重最低本刑（
    司法院釋字第775號解釋意旨參照）。經查，被告前開構成
    累犯之前科係違反性侵害犯罪防治法案件，與本案詐欺取財
    罪之罪質有別，且無確切事證足認被告有何特別之重大惡性
    ，或對刑罰之反應力薄弱等教化上之特殊原因，況被告本案
    犯罪情節，惡性尚輕，是綜觀全案情節，對比本案罪名之法
    定刑，其罪刑應屬相當，並無必加重其最低法定本刑之情，
    依上述解釋意旨，自無再依刑法第47條第1項規定加重其刑
    之必要，而於量刑時依刑法第57條之規定，於法定刑內再予
    斟酌即可。　　
四、撤銷原判決、量刑及沒收之理由
(一)原審以被告犯罪事證明確，據以論罪科刑，固非無見。惟按
    量刑輕重，固屬為裁判之法院得依職權自由裁量之事項，然
    量刑應以行為人之責任為基礎，並斟酌刑法第57條各款所列
    情狀，在法定刑度內，酌量科刑，且應受比例原則及公平原
    則之限制，以符罪刑相當之原則，否則其判決即非適法。所
    稱比例原則，指行使此項職權判斷時，須符合客觀上之適當
    性、相當性與必要性之價值要求，不得逾越此等特性之程度
    ，用以維護其均衡；而所謂平等原則，非指齊頭之平等，應
    從實質上加以客觀判斷，最高法院99年度台上字第4568號判
    決參照。本件被告所為本案詐欺取財案件，其本於原審審理
    否認犯行，惟業於本院審理中坦承所為，為認罪之表示，其
    犯後態度已與原審判決時有所不同，此為原審判決所未及審
    酌，原審量刑即有調整之必要，本案被告上訴請求從輕量刑
    ，自有理由，應由本院將原判決予以撤銷改判。
(二)爰以行為人之責任為基礎，審酌被告貪圖不法利益，藉其與
    告訴人之朋友情誼，佯稱可幫忙代購珍貴檜木木雕，而向告
    訴人詐得現金1萬元，使告訴人財產上受有損失，於原審審
    理中雖與告訴人達成和解，有原審108年度附民字第25號和
    解筆錄在卷可憑（原審易字卷第38頁），惟迄今仍未履行和
    解條件(依被告之陳報係因告訴人拒絕見面所致，有本院公
    務電話紀錄1紙附卷可參)，犯罪所生損害未經彌補，行為實
    有不當，惟幸被告終得坦承犯行，兼衡被告前案紀錄，另考
    量被告自述國小畢業之智識程度、從事停車場管理員，平均
    月收入3萬6千元，離婚，無須扶養之人等一切情狀（本院卷
    第157頁），量處如主文第2項所示之刑，並諭知易科罰金之
    折算標準，以資懲儆。
(三)沒收：
    按犯罪所得，屬於犯罪行為人者，沒收之；前2項之沒收，
    於全部或一部不能沒收或不宜執行沒收時，追徵其價額。刑
    法第38條之1第1項前段、第3項分別定有明文。經查，被告
    以前揭詐術取得告訴人交付之現金1萬元，屬本案之犯罪所
    得，爰依前揭規定，宣告沒收，並於全部或一部不能沒收或
    不宜執行沒收時，追徵其價額。
據上論斷，應依刑事訴訟法第369條第1項前段、第364條、第299
條第1項前段，刑法第339條第1項、第41條第1項前段、第38條之
1第1項、第3項，刑法施行法第1條之1，判決如主文。　　
本案經檢察官李頲翰提起公訴，檢察官鄭堤升到庭執行職務。
中　　華　　民　　國　　109 　年　　12　　月　　23　　日
                  刑事第三庭    審判長法　官  張惠立
                                      法　官  張江澤
                                      法　官  劉兆菊
以上正本證明與原本無異。
不得上訴。
                                      書記官  陳佳微
中　　華　　民　　國　　109 　年　　12　　月　　23　　日
附錄：本案論罪科刑法條全文
中華民國刑法第339條
意圖為自己或第三人不法之所有，以詐術使人將本人或第三人之
物交付者，處5年以下有期徒刑、拘役或科或併科50萬元以下罰
金。
以前項方法得財產上不法之利益或使第三人得之者，亦同。
前二項之未遂犯罰之。